【裁判字號】    94,重上更(四),196
【裁判日期】    950112
【裁判案由】    偽造文書
【裁判全文】
臺灣高等法院臺南分院刑事判決
上  訴  人  臺灣嘉義地方法院檢察署檢察官
被      告  庚○○
選任辯護人  劉榮治  律師
被      告  丁○○
            甲○○
            丙○○
上列三人共同
選任辯護人  陳雲進  律師
上列上訴人因被告等偽造文書案件，不服臺灣嘉義地方法院八十
三年度訴字第二ＯＯ號中華民國八十六年九月三十日第一審判決
（起訴案號：臺灣嘉義地方法院檢察署八十三年度偵續字第四號
），提起上訴，判決後經最高法院第四次發回更審，本院判決如
下：
    主  文
上訴駁回。
    理  由
一、本件公訴意旨略以：被告庚○○於民國七十七年十月間，知
    悉乙○○之姐夫李豐川（未據告訴）所有坐落嘉義縣中埔鄉
    如附表一編號一、二所示七八之二、七九之八號土地，適合
    建造市場，經營檳榔生意，乃遊說李豐川糾集附近地主，共
    同開發，以開設檳榔市場。李豐川向庚○○告以附表一所示
    土地，其僅擁有土地二筆，地形不完整，無法建造市場。庚○○遂向李豐川詐稱：可將你妻舅乙○○所有嘉義縣中埔鄉
    如附表二所示七八之四、七八之五號土地弄來，一起建造市
    場等語。李豐川答以伊尚未徵得乙○○同意，無法替乙○○
    作主。庚○○竟稱：可偽造與乙○○買賣土地假契約，使其
    他投資人信以為真，即會甘心投資等語。旋由庚○○夥同另
    被告甲○○、丁○○、丙○○三人，於七十七年十二月四日
    ，與李豐川共同偽造乙○○所有附表二編號一、二所示七八
    之四、七八之五號二筆土地之買賣契約書，上開買賣契約偽
    造完成後，庚○○、甲○○等人於七十八年一月間，為求土
    地方正，竟唆使李豐川向乙○○誑稱：因二塊土地相鄰，但
    呈畸形，為使土地方正，要乙○○拿出印鑑證明，以便辦理
    土地交換手續等語。乙○○不疑有他，乃於七十八年十一月
    廿九日，申請印鑑證明交給李豐川轉交甲○○，甲○○乃將
    乙○○所有中埔鄉如附表二所示七八之四、七八之六（自七
    八之五號分割出）號土地，以買賣為原因過戶給李豐川之子
    李東錦，再將李東錦取自乙○○上揭土地七八之四、七八之
    六號與李東錦原有土地七八之二號分割及合併，而以偽造文
    件向嘉義縣水上地政事務所申辦登記，足以生損害於乙○○
    及地政機關對土地之管理，因認被告庚○○、丁○○、丙○○均涉犯刑法第二百十條偽造私文書罪嫌；被告甲○○涉犯
    刑法第二百十六條、第二百十條行使偽造私文書罪嫌。
二、訊據被告庚○○、甲○○、丁○○、丙○○等四人均堅詞否
    認有何上開犯行，均辯稱：本件買賣契約簽訂時，雖由李豐
    川持告訴人之印章，並代簽告訴人之名字，但告訴人均有在
    場，且已將價金匯由李豐川收取，並無偽造買賣契約之情事
    等語。
三、按犯罪事實應依證據認定之，無證據不得認定犯罪事實；不
    能證明被告犯罪者，應諭知無罪之判決，刑事訴訟法第一百
    五十四條第二項、第三百零一條第一項分別定有明文。次按
    告訴人之告訴，係以使被告受刑事訴追為目的，是其陳述是
    否與事實相符，仍應調查其他證據以資審認，苟其所為攻擊
    之詞，尚有瑕疵，則在此瑕疵未予究明以前，即不能遽採為
    斷罪之基礎，最高法院五十二年度臺上字第一三ＯＯ號判例
    ，六十九年度臺上字第一五三一號裁判要旨可資參照。
四、本件公訴人認被告庚○○等四人涉犯上開犯行，無非以：(一)
    告訴人乙○○指述「未授權證人李豐川代訂該買賣契約書，
    亦不知李豐川以其名義簽訂本件買賣契約」等情；(二)有買賣
    契約書、李豐川在中埔農會信用部活期儲蓄存款帳卡、土地
    登記簿謄本及印鑑證明，及臺灣嘉義地方法院八十一年度訴
    字第二九四號請求認定土地所有權等事件之卷証資料等件為
    證。(三)本件買賣契約簽訂時，告訴人並未在場，該契約書上
    雖有告訴人之簽名，但非告訴人所親自簽寫，若果真告訴人
    確有出售系爭土地，何以被告庚○○不將價金交與告訴人，
    反而將價金之一部分即五百七十萬元均以支票匯入李豐川帳
    戶之理；再依買賣契約所載，本件買受人係庚○○，然嘉義
    縣水上鄉地政事務所三份申請書竟註明「本件市場分割出之
    土地由鄰邊地號權利人丁○○承購，請依農業發展條例第三
    十條規定辦理」，惟告訴人如確將系爭土地出售予庚○○，
    自不可能於上開申請書上註明係出售予丁○○；又同段七八
    之五號係告訴人所有之土地，但代書記載為同段七八之三、
    七八之四號，並未記載同段七八之五號，若告訴人在現場訂
    約，何以會將地號寫錯，告訴人若已將同段七八之五地號土
    地出售予庚○○，則庚○○即得直接將該土地移轉過戶，縱
    屬須先辦理分割合併，然分割合併後，亦應將該土地之全部
    移轉過戶，始合情理，但庚○○等偽造分割申請書時，將同
    段七八之五號分割為七八之六、七八之五號土地二筆，惟僅
    將分割出之七八之六號土地移轉於李東錦名下，同段七八之
    五號土地仍登記為告訴人所有，且至今未再請求告訴人將剩
    餘七八之五號土地移轉過戶，自有違常情等語。
五、經查：
（一）告訴人乙○○所有附表二所示七八之四號土地，係於八十
      年一月二十二日以買賣原因移轉登記與李豐川之子李東錦
      ，並於八十年一月三十日完成所有權移轉登記。另告訴人
      所有附表二所示七八之五號土地，依附圖所示形狀係上尖
      下寬，極不規則，乃於七十九年八月二十日分割出附表二
      所示七八之六號土地，再於八十年一月二十五日以買賣為
      原因移轉登記與李東錦。依附圖所示分割後七八之六號土
      地，與七八之四號土地相毗鄰，且均已屬於李東錦所有，
      故於八十年二月九日，將七八之六號與七八之四號二筆土
      地合併，合併後地號仍為七八之四號，並均於八十年三月
      一日完成分割標示變更，所有權移轉與合併標示等登記手
      續，上揭各情有嘉義縣水上地政事務所八十年一月三十日
      上地登字第一三五六號土地登記申請書及相關文件（見臺
      灣嘉義地方法院檢察署八十二年度偵字第三二一九號卷第
      六九至八五頁），及七十九年八月二十日第七四八號土地
      複丈申請書及相關文件（見偵字第三二一九號卷第一四八
      頁），暨八十年三月一日土地登一字二五四五、二五四六
      、二五四七號等土地登記申請書及相關文件在卷可稽（見
      偵字第三二一九號卷第九五至一一五頁）。
（二）系爭買賣契約書（見偵字第三二一九號卷第七至九頁）上
      告訴人乙○○之印文，係乙○○所有：查乙○○、李東錦
      、李吳金春分別係李豐川之妻舅、兒子、妻子，業據告訴
      人乙○○與證人李豐川分別陳明在卷；而告訴人對買賣契
      約書上印文之真正並未爭執，並於本院前審審理時證述，
      該買賣契約書上之印章確係由其交與證人李豐川無訛（見
      本院重上更(三)字卷第二宗第二七五頁）；另於偵查中陳稱
      ：於七十七年已將印鑑章交給李豐川等語（見偵字第三二
      一九號卷第一三一頁）；又核與證人李豐川於偵查中結證
      稱：七十七年十二月四日簽約當日向乙○○拿印鑑章（見
      偵字第三二一九號卷第一三四頁）；於本院前審審理時結
      證稱：告訴人確有交付其印章、印鑑章等語相符（見本院
      重上更(三)字卷第二宗第二六二頁、第二七三頁），並經證
      人吳仁財於偵查中結證稱：伊於七十七年十二月四日當天
      在乙○○家門前綁煙草，有看到李豐川來向乙○○討印章
      ，乙○○將印章交給李豐川等語屬實（見偵字第三二一九
      號卷第三三六頁反面）；此外，參以告訴人既自承，系爭
      買賣契約書上告訴人之印章確係其交與證人李豐川之情（
      見本院重上更(三)字卷第一宗第八六頁），及證人李豐川於
      偵查中結證稱：本件買賣契約係其與被告庚○○簽訂，契
      約書上李東錦、李吳金春、乙○○三人姓名均為伊所簽（
      見偵字第三二一九號卷第一三四頁），復於本院前審審理
      時結證稱，其有在該買賣契約書上代簽告訴人之姓名，並
      蓋用告訴人之印章等情（見本院重上更(三)字卷第二宗第二
      七二、二七三頁）。由此觀之，告訴人乙○○之印章確係
      乙○○交付李豐川，系爭買賣契約上印文確為乙○○所蓋
      用，該買賣契約書買賣雙方印文均屬真正，自形式上觀之
      ，該契約應屬真正。
（三）系爭買賣契約書實質上亦屬真正：按民法第一百六十七條
      所稱之代理權，與同法第五百三十一條所稱之處理權，迥
      不相同。蓋代理權之授與，因本人之意思表示而生效力，
      無須一定之方式，縱代理行為依法應以書面為之，而授與
      此種行為之代理權，仍不必用書面者，業經最高法院著有
      四十四年台上字第一二九０號判例可資參照；查：
    告訴人乙○○雖否認出售，亦未授權李豐川出售上開土地
      予被告庚○○。惟查附表三所示合夥人計有十三人，其中
      李豐川及被告庚○○、丁○○三人為大股東，持有股份依
      序為廿三分之二、廿三分之三、廿三分之四，因欲買受乙○○所有本件土地，證人李豐川乃向乙○○拿印章及所有
      權狀，此經證人李豐川於另民事案件臺灣嘉義地方法院八
      十一年度訴字第二九四號審理時證稱：後來說要合夥買土
      地，我向乙○○拿印章及所有權狀，印章及所有權狀都放
      我那裡（見卷附該民事影印卷第四七頁）；其更於偵查中
      供承：因買下此塊地，始可合夥做市場等語（見偵字第三
      二一九號卷第一三四頁反面）。而在另民事案件本院八十
      二年度上字第一Ｏ二號審理時，證人李豐川並直認本件係
      買賣法律關係，進而證稱：本件土地係與庚○○談買賣等
      語（見原審卷第二宗第四二頁所附準備程序筆錄）。此與
      告訴人乙○○於另民事案件供承：因要經營市場，約定我
      出土地，庚○○出資金，庚○○等人出資金，我始將土地
      所有權狀、印鑑交給他，我姐夫李豐川與庚○○接洽，我
      姐夫李豐川說要經營市場，就交給他等語相符（見臺灣嘉
      義地方法院八十一年度訴字第二九四號民事影印卷二九頁
      ）。參以告訴人乙○○在歷次偵審中均指稱：印章是伊的
      ，簽名是李豐川簽的等語。綜上觀之，證人李豐川既稱係
      本於買賣關係，訂立系爭土地買賣，並取得告訴人乙○○
      印章及系爭土地所有權狀，復書寫乙○○姓名於買賣契約
      書，蓋用乙○○印章，衡諸告訴人乙○○與證人李豐川，
      彼此係妻舅與姐夫關係，誼屬至親，果告訴人乙○○未授
      權李豐川，衡情李豐川應無甘冒偽造文書刑責，任意書寫
      乙○○姓名於買賣契約書，並蓋用乙○○印章之理。
    再觀諸於七十七年十二月四日，在甲○○代書事務所，訂
      立系爭買賣契約書時，乙○○確在場親聞親見等情，業經
      證人即合夥人林世鐘於偵查中證稱：在七十七年十二月四
      日簽訂買賣契約書時伊有在場，地點係在何代書事務所，
      當時在場的有伊、庚○○、甲○○、丁○○、丙○○、乙○○、李豐川兩夫妻，當天李豐川之兒子李東錦未在場等
      語甚明（見偵字第三二一九號卷第三七六頁），於另民事
      案件審理時，被告丙○○、甲○○、丁○○均以證人身分
      到場，經隔離訊問結果，甲○○供證稱：契約係伊寫的，
      乙○○部分李豐川簽名，印章是乙○○自己拿出來蓋的，
      乙○○、李豐川夫妻、庚○○、丁○○、丙○○在場；丙○○亦結證：系爭略圖係在七十七年十二月左右，於簽約
      前一星期畫的，乙○○、李豐川夫婦、庚○○、丁○○及
      伊去指界，簽約時，以上之人都在場，簽約時說每坪五千
      元，是買起來以後規劃做檳榔買賣，系爭契約略圖黃色是
      七八之五；另丁○○亦供證：伊係七九之二地號土地地主
      ，買賣土地要做市場，賣給庚○○，乙○○、李豐川夫婦
      及伊有在場指界，簽約時，伊有在場，庚○○用支票交給
      李豐川，乙○○在場看到，伊係股東之一等各語相符（見
      另民事案件訴字第二九四號民事影印卷第三六頁反面至第
      三九頁）。查被告丙○○、甲○○、丁○○於另民事案件
      審理時經隔離訊問結果，供證情節均大致相符，而證人林
      世鐘身為該市場合夥股東之一，對該市場之購地、整建及
      經營知之甚詳，且其與告訴人及被告等人素無怨隙，當無
      甘冒偽證罪之刑責而故為虛偽證詞之必要，是被告丙○○
      、甲○○、丁○○三人所供及林世鐘所證，均堪信為真實
      而可採信，即告訴人乙○○及李豐川亦均不否認乙○○將
      其印章交付李豐川之事實，益見告訴人乙○○於七十七年
      十二月四日，出賣坐落中埔鄉○○段七八之四、七八之五
      地號土地，並全權委託李豐川處理，乙○○乃將其印章、
      印鑑證明、所有權狀等物交付李豐川，以訂立系爭買賣契
      約及嗣後辦理移轉登記手續，而訂約時，出賣人乙○○在
      場親聞親見者，應堪肯認；是乙○○自認系爭買賣契約書
      上之印文為真正，亦知李豐川與庚○○合夥一事，並由李
      豐川全權處理，自有授權李豐川代理簽訂系爭買賣契約之
      真意，足見告訴人乙○○應已有授權其姐夫李豐川訂立系
      爭買賣契約無訛。雖乙○○並未親自於契約書上簽名，李
      豐川亦未表明為乙○○代理之意，然在場之人已知李豐川
      係乙○○之代理人，並無誤認之虞，參諸首開說明，乙○○授與李豐川代理權，以訂立系爭買賣契約，原勿須一定
      之方式，亦不必以書面為之，乙○○雖未交付書面授權書
      予李豐川，要不影響李豐川有權代理乙○○簽訂系爭買賣
      契約書之法律效果至明。且乙○○既授權李豐川辦理簽訂
      買賣契約事宜，縱其在場未親自簽名，亦無違經驗法則。
      李豐川事後否認告訴人有授權簽訂買賣契約，顯係迴護告
      訴人乙○○之詞，委不足取。
    又系爭契約書上告訴人乙○○之印章，確係告訴人交付與
      證人李豐川之印章，業據告訴人及證人李豐川於本院重上
      更(三)審審理時證述在卷，均如上述；而臺灣嘉義地方法院
      檢察署八十二年度偵字第三二一九號卷第一０五頁印鑑證
      明上之告訴人印鑑，則係辦理土地登記時所提出之印鑑，
      並非用於系爭買賣契約簽訂時之用，據證人李豐川於本院
      前審審理時證述在卷（見本院重上更(三)字卷第二宗第二七
      三頁），而告訴人亦證述，該印鑑證明係要交換土地時才
      交給證人李豐川等語（見本院重上更(三)字卷第二宗第二七
      五頁），足認該印鑑章並非用於系爭買賣契約之簽訂甚明
      ；惟系爭買賣契約上告訴人印章既屬真正，雖其後告訴人
      交付用於交換土地之印章係印鑑章，而非該買賣契約書上
      之印章，亦難據此推認系爭買賣契約書上告訴人之印章確
      非告訴人所有，並據為被告不利之證據。
    又查，證人李豐川雖於偵查中證述：不是要買賣，是要做
      給股東看的（見偵字第三二一九號卷第一三四頁反面）；
      於本院前審審理時更結證稱：因為庚○○說如果沒有將他
      （即告訴人）名字寫進來，股東不願參加，當時告訴人乙○○不在場，所以庚○○就要求我順便將乙○○的名字寫
      進去等語（見本院重上更(三)字卷第二宗第二六三頁）。然
      證人李豐川於本院前審審理時又結證稱：本件買賣契約訂
      立後，買受人即庚○○等人業已支付價金五百七十萬元，
      其餘未支付之款項則作為入股金等語（見本院重上更(三)字
      卷第二宗第二六四頁）；再觀之系爭買賣契約書第二條關
      於付款之情形，亦有乙○○、李吳金春、李東錦三人簽收
      蓋章之情事（見偵字第三二一九號卷第七頁正反面）；另
      證人李豐川於原審及另民事案件八十一年度訴字第二九四
      號、本院八十二年度上字第一０九號準備程序時就收取價
      金部分，亦證述：其於七十七年十二月二十一日有收一百
      萬；七十八年二月二十一日有收一百萬，七十八年三月二
      十四日有收一百萬；七十八年六月二十日有收一七○萬，
      扣除伊合夥經營市場股金，餘存入其戶頭。又稱七十八年
      十二月十日一百萬元支票入伊帳戶，七十八年十二月二十
      一日一百萬元入伊太太帳戶，餘款由丁○○交予伊，或放
      進伊帳戶，計五百七十萬元，其餘沒拿到部分，即算入股
      份等語（見原審卷第二宗第九一頁；訴字第二九四號民事
      影印卷第五五頁正反面、原審卷第二宗第七五頁反面、第
      七六、四二頁），並有證人李豐川、李吳金春於嘉義縣中
      埔鄉農會之帳卡（見偵字第三二一九號卷第二○三至二○
      七頁），及第一商業銀行出具之庚○○於七十七年十二月
      間至七十八年六月間之帳卡資料附卷可稽（見偵字第三二
      一九號卷第二○二頁、第二六八至二七四頁）。而告訴人
      於告訴狀也直稱，被告庚○○曾支付李豐川五百七十萬元
      等語（見原審卷第一宗第六七頁）。足見被告庚○○於本
      件買賣契約簽訂後，確有依約給付價金之事實。則苟若系
      爭買賣契約係屬偽造，或僅為做給其他股東看而已，則被
      告庚○○與證人李豐川間應無價金給付收受之問題，然證
      人李豐川確實自被告庚○○處收受價金五百七十萬元，且
      依證人李豐川所言，其餘款項則做為入股金；而告訴人於
      另民事案件臺灣嘉義地方法院九十年度重訴字第二０四號
      給付違約金事件審理時，竟又具狀稱，李豐川代理其訂立
      系爭買賣契約，於系爭買賣契約訂立後，已將出賣之土地
      交付被告庚○○建鐵皮屋等語（見本院重上更(三)字卷第一
      宗第一０四頁反面、第一０八頁反面）。凡此均足證證人
      李豐川於偵查中證述，不是要買賣，是要做給股東看的等
      語；於本院前審審理時證述：因為庚○○說如果沒有將他
      （即告訴人）名字寫進來，股東不願參加，當時乙○○不
      在場，所以庚○○就要求我順便將乙○○的名字寫進去等
      語（見本院重上更(三)字卷第二宗第二六三頁），顯屬不實
      。
    至於告訴人雖以未收受價金為由否認系爭買賣契約存在；
      而證人李豐川於本院前審審理時又結證稱：其出售之土地
      僅限於其配偶即李吳金春、其子李東錦部分，而被告庚○○等人支付之五百七十萬元係李吳金春、李東錦部分等語
      （見本院重上更(三)字卷第二宗第二六四、二六八、二七○
      、二七一頁）。然查系爭買賣契約書出賣人計有乙○○、
      李吳金春、李東錦三人，其等分別為李豐川之妻舅、妻、
      子，且告訴人乙○○既已應負授權李豐川出賣土地責任，
      已如上述，則被告庚○○將買賣價金交付予被授權人李豐
      川，要無違背情理之處。再若被告苟要侵吞告訴人之土地
      ，系爭買賣契約何須並列李吳金春、李東錦為出賣人，其
      等儘可直接虛列告訴人乙○○為出賣人即可。況依系爭買
      賣契約書所載，本件買賣標的包括乙○○、李吳金春、李
      東錦所有之土地，出賣土地之劃分為甲區（即市場用地）
      、乙區及水溝，實際面積按分割測量後所載面積為準，且
      價金經雙方議定為每坪五千元（見偵字第三二一九號卷第
      七、八頁）；而證人李豐川經詢及李吳金春、李東錦總共
      賣了多少坪乙節時，證人李豐川則結證稱：「（問：你兒
      子及太太總共賣了多少坪？）沒有測量我不知道面積多少
      」、「（問：如果不知道面積，如何確定入股的金額？）
      他們先給我五百七十萬元，測量後剩下的錢就當我入股的
      股金」、「（問：你入股的股金後來算起來多少錢？）他
      們後來都亂算只說要給我們二股而已，我們確實的股金多
      少我也不知道」等語（見本院重上更(三)字卷第二宗第二七
      一、二七○頁）。惟觀之被告庚○○等人規劃開發土地，
      係為合資開設檳榔市場，其規模非小，則就出售土地之價
      金或合資經營市場之入股金，衡情應為當事人至為關心之
      事，尤依系爭買賣契約書附圖所載，甲區與乙區買賣價金
      合計高達一千零五十萬三千八百五十元，買賣金額甚鉅，
      證人李豐川豈有就出售土地之範圍、面積均無所知悉，而
      仍繼續收取本件買賣價金之理，則證人李豐川證稱：其所
      出售之土地，應僅限於李吳金春、李東錦部分，且所收取
      之價金應係李吳金春、李東錦部分，不包括告訴人云云，
      亦難信採。
    按八十九年一月二十六日修正前之農業發展條例第三十條
      規定：「每宗耕地，不得分割及移轉為共有。但因出售與
      毗鄰耕地自耕農而與其耕地合併者得為分割；因繼承而移
      轉者，得為共有；共有耕地每人持達五公頃以上且有分割
      之必要者，得報經該省（市）主管機關核准分割為單獨所
      有；部分依法變更為非耕地使用者，其依法變更部分得為
      分割。」（查農業發展條例業分別於八十九年一月二十六
      日、九十一年一月三十日、九十二年二月七日修正部分條
      文，其中第三十條修正後已無舊法之規定，惟本件告訴人
      係於八十年間依前開條文規定辦理合併分割，爰臚列舊法
      條文供參，附此敘明）。查本件買賣契約簽立後，因告訴
      人乙○○所有土地係旱地，出賣一部分土地依法不得分割
      ，依上開規定，需踐行與鄰地合併，始得分割。本件告訴
      人乙○○所有系爭土地已踐行與鄰地合併、分割程序，業
      據證人即水上地政事務所測量員胡水生於偵查中結證在卷
      （見偵字第三二一九號卷第一二九頁反面、第一三○頁）
      ，並為告訴人乙○○於原審所供承（見原審卷第一宗第九
      五頁反面）。告訴人乙○○既已履行出賣人義務，踐行合
      併、分割程序。倘告訴人乙○○非確係出賣土地，衡情自
      無須履行出賣土地，依法所應踐行之合併、分割程序。此
      外，證人胡水生亦分別於偵查及本院上訴審、重上更二審
      中始終證稱：當日測量、指界時，告訴人乙○○應有在場
      ，並經雙方同意後，始予測量，並提出系爭二筆土地之土
      地複丈圖原本，經本院審核複丈圖確經乙○○蓋章無誤，
      並予影印附卷可按（見偵字第三二一九號卷第一二九頁反
      面、本院上訴字卷第一六九頁、本院重上更(二)字卷第一宗
      第一九九、二○○頁），則本件辦理系爭土地合併、分割
      複丈程序時，告訴人乙○○更親自到現場指界，若謂告訴
      人未出賣土地，顯違經驗法則。次查，系爭買賣契約書第
      十條約定，告訴人乙○○應無償提供如買賣契約書略圖所
      載道路用地予承買人使用（見偵字第三二一九號卷第八頁
      ）。由於告訴人土地未毗鄰台三公路，另毗鄰台三公路出
      口九點三坪土地，則為案外人李國彥所有，故告訴人乙○○為履行其出賣人應無償提供道路用地義務，乃與李國彥
      訂立土地交換契約書，交換九‧三坪土地，並開闢本案道
      路，使之直通台三公路，此有土地交換契約書、實測圖各
      一份在卷足憑（見原審卷第二宗第七三、七四頁），復經
      證人即書立該交換契約代書陳文章到庭供證在案（見原審
      卷第二宗第九十頁）。倘告訴人乙○○未出賣本件土地，
      自無須履行買賣契約書第十條無償提供道路用地義務，而
      與李國彥訂立土地交換契約，使本件道路直達台三公路，
      依此，告訴人既依約履行其義務，益見該買賣契約為真正
      。
    本件買賣契約書訂立後，告訴人乙○○依買賣契約書第五
      條約定，於七十八年二月間，交付土地予買受人即被告庚○○占有使用，所交付土地旋即經由被告丁○○雇用證人
      戊○○進行整地，以怪手剷除乙○○所種植檳榔樹及雜木
      ，施工期間長達六月，乙○○在施工期間，曾多次親自到
      現場查視，均無異詞，甚至取回被砍下檳榔樹心等情，業
      經證人戊○○於偵查中、另民事案件本院八十二年上字第
      一○九號及本院審理時證稱：七十八年年中，丁○○找伊
      去剷除檳榔樹及雜木，丁○○說地是向乙○○買的，期間
      乙○○有來過兩、三次，並未抗議說有剷除到他的地，當
      時乙○○有將檳榔樹樹心拿回去，伊做時沒有人阻擋伊；
      當時伊開挖土機所挖的範圍包括包括由附圖B、E往台三線
      界為止道路等語（見偵字第三二一九號第三七四頁反面、
      第三七五頁、原審卷第二宗第四三頁所附準備程序筆錄、
      本院九十四年十月二十六日勘驗筆錄、九十四年十一月二
      十四日審判筆錄第三、四頁）。另於八十年四月間，被告
      庚○○復經由被告丁○○雇用證人己○○，在告訴人乙○○出賣之土地上構築水溝及擋土牆，告訴人並親自到現場
      指界，以防越界施工，在施工時，更多次親自到現場查視
      ，此亦經證人己○○在偵查中、另民事案件及本院審理時
      證述：在施工前伊就叫地主乙○○、李東錦來把界線指明
      ，開挖當天李東錦有到場，乙○○沒有來，事後乙○○有
      來過，伊施工期間有六個月左右，其中乙○○有來過約三
      次，當時乙○○有來看，均未表示異議；伊做的範圍目前
      房屋附近的空地，還有旁邊旱七九－八有做擋土牆，延伸
      到台三線界址的道路都是伊做的，擋土牆的前方都是排水
      溝一直到台三線的排水溝都是我做的等語（見偵字第三二
      一九號卷第三七五頁、原審卷第二宗第四三頁反面、第四
      四頁所附準備程序筆錄、本院九十四年十一月二十四日勘
      驗筆錄、九十四年十二月二十九日審判筆錄第三、四頁）
      。故倘非告訴人乙○○確係已經出賣系爭土地，何以任令
      被告庚○○占有使用，且歷時數年之久，均無異詞，甚至
      任令買受人庚○○，經由丁○○雇用證人戊○○、己○○
      進行整地，乃至容忍在其土地上構築水溝及擋土牆等工事
      ，又在剷除其土地地上物時，取回被剷除之檳榔樹心，未
      見出面阻擋。且事後在另民事案件臺灣嘉義地方法院九十
      年度重訴字第二０四號原告庚○○對告訴人及案外人李東
      錦、李吳金春請求給付違約金事件時，更具狀承認，證人
      李豐川代理其與被告庚○○等人簽訂系爭買賣契約書之事
      （見本院重上更(三)字卷第一宗第一０四頁起至第一０九頁
      ）。足見告訴人乙○○確有授權證人李豐川出賣本件土地
      ，至為灼然。倘告訴人並未出賣土地，何以不及時追究，
      而遲至八十一年間，土地飆漲後（見偵字第三二一九號卷
      第三六五、三六六頁），始謂其未授權為李豐川出賣土地
      。而證人李豐川更於本院前審審理時證稱：「（問：後來
      為何提告訴？）因為後來被告股份算的不公平，且沒有寫
      乙○○的名字，告訴人不高興所以才提告訴」等語（見本
      院重上更(三)字卷第二宗第二七二頁）。足證本件買賣確為
      告訴人知情，並已依約履行其出賣人之義務甚明。
    本件買賣契約出賣人有乙○○、李吳金春、李東錦，分別
      為證人李豐川之妻舅、妻子、兒子，則出賣人其等與證人
      李豐川其間關係，均屬至親，其等土地出售委請自己姐夫
      、先生、父親之李豐川為之，並不悖常理。且告訴人事前
      交付其印章與證人李豐川簽訂系爭買賣契約書，事後又有
      履行系爭買賣契約出賣人義務之行為，均如上述，足見告
      訴人乙○○知悉本件買賣契約之存在，且有履約之事實，
      則其應負授權人之責任至明。再證人李豐川既係代理告訴
      人簽訂系爭買賣契約書，則被告庚○○等人向代理之證人
      李豐川交付買賣價金，自屬當然，告訴人乙○○主張未收
      受買賣價金，抑或證人李豐川所稱因為後來被告股份算的
      不公平且沒有寫乙○○的名字，告訴人不高興所以才提告
      訴等語，均係告訴人與證人李豐川間，或被告庚○○等人
      間之民事糾紛，要難據以推翻系爭買賣契約之真正，更不
      足以遽為被告等人有偽造買賣契約書之認定。
    告訴人乙○○所有系爭土地分別於八十年一月三十日及同
      年三月一日辦理所有權移轉登記予其外甥李東錦名下時，
      所憑辦理印鑑證明及戶籍謄本，均為八十年一月十七日領
      得，有上開印鑑證明一份、戶籍謄本二份、戶籍謄本申請
      書一份可證（見偵字第三二一九號卷第七八、八○、八一
      、一四七頁）。而上開印鑑證明及戶籍謄本申請書，均只
      有告訴人乙○○簽名蓋章，有申請書各一份足憑（見偵字
      第三二一九號卷第九一、一四七頁）。且告訴人亦分別於
      原審告訴理由狀中稱：「告訴人固曾於七十八年十一月二
      十九日及八十年一月二十七日請領印鑑證明書交付李豐川
      」（見原審卷第一宗第六五頁正反面），於補呈證物狀中
      亦稱：「七十八年十一月二十九日所請領之印鑑證明係要
      辦理貸款之用……而八十年一月十七日請領之印鑑證明係
      要與李東錦交換土地之用」（見原審卷第一宗第一Ｏ二頁
      反面），繼於原審審理時亦稱：在八十年領印鑑證明給代
      書辦理土地交換等語（見原審卷第一宗第一五八頁），原
      審再次訊問上開印鑑證明申請書上之名字是否其所寫，則
      亦答稱：對，是我領所以我簽等語（見原審卷第二宗第一
      六Ｏ頁反面）。另中埔鄉戶政事務所主任紀樹法亦到場結
      證稱：由申請書無委託書，且代理人欄空白，應可確認該
      申請書應為乙○○本人辦理等語（見偵字第三二一九號卷
      第一二八頁反面）。由此足認前開印鑑證明，係由乙○○
      本人親自申請，以供辦理系爭土地所有權移轉。另告訴人
      乙○○於原審告訴理由狀補呈證物狀中，及歷次偵審均一
      再表明上開二份印鑑證明均由其本人申請，印鑑證明申請
      書上之簽名亦係其所親簽，其於本院前審調查時亦稱：八
      十年一月間有請領印鑑證明，是用在合併分割，其領一份
      而已。還有在（七十八年）十一月份領一份在共同土地要
      借錢的等語綦詳（見本院重上更(二)字卷第一宗第八七之一
      頁），是告訴人乙○○已自承上開印鑑證明確係其本人申
      請，並於申請書簽名。參以證人紀樹法於上開偵查中結證
      稱：一般民眾申請印鑑證明若非其本人前來，需要委託書
      ，且要帶委託人、受託人之印章，印鑑證明申請書上之代
      理人欄要簽名蓋章，核對印鑑章符合才會發給印鑑證明，
      如無委託書且申請書上代理人欄又無簽名蓋章，則表示為
      當事人本人申請等語（見偵字第三二一九號卷第一二八頁
      反面），據此皆足認前開七十八年十一月二十九日及八十
      年一月十七日二份印鑑證明應係告訴人乙○○本人親自申
      請無訛。
    告訴人先於偵查中陳稱不知為何其土地會移轉到李東錦名
      下。嗣後又稱因其中埔鄉○○段七八之五土地與李東錦土
      地，互為畸零地，要相互交換割直較好種植，始移轉至李
      東錦名下等語，前後所陳互異。且查，告訴人分割前原有
      中埔段七八之五地號土地左邊上方為其胞姊李吳金春同段
      七九之八土地，緊鄰左邊下方為李東錦同段七八之二土地
      ，其左右相鄰土地界線相平整，無任何畸零現象，有地籍
      圖在卷可證（見偵字第三二一九號卷第一四三至一四六頁
      ），要無捨彎取直，以利種植必要。又告訴人曾於七十九
      年八月二十日與李東錦、李吳金春就中埔段七八之五、七
      八之二、七九之八土地，同時向水上地政事務所申請分割
      ，有該事務所七十九年八月二十日第七四八、七四九、七
      五○等號土地複丈申請書及相關文件各一份可參（見偵字
      第三二一九號卷第一四八至一七八頁）。又該三份申請書
      均註明「本件土地分割出土地由鄰邊地號權利人丁○○承
      購，請依農業發條例第三十條規定辦理」等字樣，而七十
      九年八月二十五日指界當日告訴人乙○○亦確有現場會同
      指界，已據證人即水上地政事務所複丈承辦人胡水生供證
      無誤，已如上述。而同段七九之二地號土地確為被告丁○○所有，已據被告丁○○供承明白，復經載明於卷附合夥
      購買土地契書（見偵字第三二一九號卷第十頁），且該七
      九之二地號土地與李吳金春所有之七九之八地號土地相鄰
      ，觀之後附地籍圖自明，則告訴人乙○○確有分割其七八
      之五地號土地，以出售予被告丁○○等而至現場指界之事
      實，堪以認定。再參諸前述告訴人於八十年一月十七日為
      辦理分割及所有權移轉登記，親自領取印鑑證明及戶謄本
      一事，更可見告訴人自始即知有過戶李東錦事實，且其移
      轉所有權至李東錦名下，係為出售予被告丁○○等人。從
      而，告訴人事後否認知情，或稱係為取直畸零地，以利種
      植，即非真實。
    至於告訴人於本院前審審理時雖指證：其交付印章與證人
      李豐川，係為入股之事，至於李豐川訂立系爭買賣契約，
      其並未知悉（見本院重上更(三)字卷第二宗第二七四至二七
      六頁）；而證人李豐川於本院前審審理時，亦附合告訴人
      之說詞而證稱：告訴人係因入股之事而交付印章等語（見
      本院重上更(三)字卷第二宗第二六二頁）。然查告訴人應有
      授權之事實；事後並有履行契約義務之行為及事實，均如
      上述。縱令證人李豐川簽訂系爭買賣契約與告訴人入股一
      事有關，亦難以此即認告訴人交付其印章時，有明示限制
      證人李豐川使用該印章之範圍，否則告訴人事後豈有履行
      該買賣契約之事實，尚難以告訴人及證人李豐川上開指訴
      ，即遽認被告庚○○等人有何偽造系爭買賣契約之事實。
      況告訴人於偵審中，及另民事案件就其交付印鑑證明予李
      豐川目的，或謂與其胞姊合夥，或謂與李東錦分割土地，
      或謂與別人合夥，出土地，別人出錢，或謂合併，最後又
      謂要辦貸款及交換土地云云（見偵字第三二一九號卷第一
      三一頁正反面；原審卷第一宗第六五頁正反面、原審卷第
      二宗第四六、五一頁）。告訴人乙○○就其何以交付系爭
      土地權狀及印鑑章予李豐川目的，前後反覆不一，益證告
      訴人交付印章與證人李豐川，並未限制使用之範圍，足堪
      認定。
    告訴人復指稱：苟其確有賣土地予被告庚○○建造市場，
      則八十一年八月二十二日合夥購買土地契約書，何以未列
      入向其所購買系爭土地（七八之四、七八之六）等語。惟
      查七十七年十二月四日買賣契約，於該契約第十條已明白
      約定，本件土地出賣範圍，甲區（市場用地）、乙區及水
      溝，全部實際面積按分割測量後為準（見偵字第三二一九
      號卷第八頁）。再依七十七年十二月四日買賣契約所附略
      圖，其中甲區地號為七九之八、七八之二、七九之二，乙
      區為七八之四、七八之六（見偵字第三二一九號卷第九頁
      反面）。是告訴人乙○○所有系爭土地即七八之四、七八
      之六，均係位於七十七年十二月四日買賣契約略圖乙區。
      反觀上開八十一年八月二十二日合夥契約（見偵字第三二
      一九號卷第十頁），所列七九之八、七八之二、七九之二
      、七九號四筆土地，均坐落於七十七年十二月四日買賣契
      約書略圖甲區。再參以證人即合夥人林世鍾、李豐川分別
      證稱：八十一年八月二十二日合夥契約係僅就甲區（市場
      用地）訂約，故未入向乙○○所購買七八之四、七八之六
      系爭二筆乙區土地等語（見原審卷第一宗第一七一頁，偵
      字第三二一九號卷第三三七頁）。且告訴人乙○○其亦自
      承：伊土地離檳榔市場有二百公尺（見聲議字第一四二號
      卷第十七頁）。則上開合夥契約未列入告訴人乙○○土地
      ，自屬當然。告訴人以八十一年八月廿二日合夥購買土地
      契約未入其所有系爭土地，據以否定七十七年十二月四日
      買賣契約書真正，顯係未究明七十七年十二月四日買賣契
      約所附略圖，已就買賣土地區分為甲乙區之事實，而產生
      之誤解。
    3.至於買賣契約書第十點關於買賣標的，雖無同段七八之五
      地號土地之記載（見偵字第三二一九號卷第八頁）；但訊
      據被告甲○○則辯稱，當時係將同段七八之五號土地誤載
      為七八之三號等語。且查依附圖所示，本件原有土地其自
      左至右排列，依序為被告丁○○所有中埔段七九之二，李
      吳金春同段七九之八號，李東錦同段七八之二、七八之四
      號，有土地登記簿謄本、合夥購買土地契約書及地籍圖在
      卷可稽（見偵字第三二一九號卷第十、四六、四七、五七
      、五八、六一、六二頁）。其中，七八之五號地介於七九
      之八、七八之二、七八之四號地三筆之間，而七八之三則
      在上開土地最右邊，有土地登記簿謄本、地籍圖謄本可憑
      （見偵字第三二一九號卷第四五、五五、五六、五九、六
      ○頁）。衡情買受人應無捨中間面積達○．一一七七公頃
      之七八之五，而購買角落面積僅○．○○○四公頃之七八
      之三號地。況七八之三號地，並不在買賣契約附件略圖甲
      、乙區範圍，反而七八之五號在契約附件略圖甲、乙區範
      圍。是被告甲○○所辯買賣契約七八之三號，係七八之五
      號筆誤，堪認真實。又由李豐川代理乙○○與李國彥所訂
      立土地交換契約，其中乙○○交換土地，為中埔鄉○○段
      七八號，然其契約附件略圖標示交換土地位置，係同段七
      八之三號，且同段七八號係交通部電信總局所有，有土地
      謄本可稽（見原審卷第二宗第一一三至一二三頁）。又證
      人即書立本件土地交換契約之代書陳文章證稱：契約是伊
      擬的，李豐川、庚○○有到，乙○○未到，李豐川說那土
      地他一手策劃，對中埔鄉有利，他可以作主，要伊相信他
      ，伊是根據他們陳述記載，我手上沒有資料等語（見原審
      卷第二宗第九十頁正反面），是土地交換契約七八號，應
      係七八之三之筆誤。
（四）另查，被告庚○○、丁○○均為檳榔市場合夥人之一，有
      卷附告訴人乙○○提出合夥購買土地契約足憑（見偵字第
      三二一九號卷第十頁反面）。又附表三所示合夥人必須買
      受告訴人所有土地，另經證人李豐川在偵查中結證稱：因
      為買下這塊土地，始可合夥做市場等語在卷（見偵字第三
      二一九號卷第一三四頁反面）。合夥市場以何人名義訂約
      買受告訴人土地，乃合夥事業權利行使（見偵字第三二一
      九號卷第七頁反面），非本件買賣契約書真正與否重要之
      點。是以被告丁○○、庚○○既均為合夥人，則以合夥人
      之一即被告庚○○名義訂立買賣契約書，要無不妥（見偵
      字第三二一九號卷第七頁反面）。且本件付予李豐川買賣
      價金部分係丁○○直接交付，已如上述。則由本件系爭土
      地分割出土地，由鄰邊權利人丁○○承購，於情理無違。
      公訴人謂既以庚○○名義購買，分割出土地交由丁○○承
      購，即有不當，顯有誤會。
（五）又查，告訴人乙○○、證人李吳金春、李東錦與被告庚○○等人訂立系爭買賣契約以供建造檳榔集貨市場後，為履
      行其出賣人之義務，並符合前開八十九年一月二十六日修
      正前農業發展條例第三十條之規定，因告訴人所有中埔鄉
      七八之五地號土地與證人李東錦所有七八之二地號土地相
      鄰，為踐行前開規定分割合併之程序，遂先將七八之五分
      割為七八之五、七八之六，並將七八之四、七八之六地號
      過戶予證人李東錦，並辦理合併程序等情，業如上述，並
      經證人李豐川於原審證述：因李東錦與乙○○土地是相鄰
      ，合併再分割後較整齊等語（見原審卷第一宗第九五頁）
      在卷，足證告訴人乙○○上開土地先行過戶與證人李東錦
      而非過戶予承買人庚○○，乃係為符合前開法律規定所致
      ，尚無可疑。
（六）另依被告等與李豐川於八十一年八月二十二日所簽訂之合
      夥購買土地契約書中載明：「立契約人丁○○等十三人因
      意見相同，於七十七年十二月間合資購買本約第一條所載
      之土地，當時為登記方便起見，將四筆土地以合夥人庚○○之名義向李吳金春、李東錦、丁○○等三人訂立買賣契
      約……合資購買土地標示：中埔鄉○○段七九之八號內、
      田、面積０‧三五一九公頃，中埔鄉○○段七八之二號內
      、田、面積０‧一四六九公頃，中埔鄉○○段七九之二號
      內、田、面積０‧三二八六公頃，中埔鄉○○段七九號內
      、田、面積０‧０一六八公頃」等情（見偵字第三二一九
      號卷第十頁）；依該契約中雖未提及購買告訴人所有之同
      段七八之四、七八之五號土地之情。然系爭買賣契約附略
      圖已區分甲、乙區，告訴人乙○○土地係屬乙區土地，而
      合夥契約僅就甲區（市場用地）為之，故其未列入告訴人
      乙○○土地，並經被告丙○○於偵查中供稱：八十一年八
      月二十二日合夥契約只有包括甲區的土地，而甲區之土地
      並不包括乙○○的，所以沒有寫上乙○○之土地等語（見
      偵字第三二一九號卷第一八四頁），另證人即甲區合夥人
      林聰明於原審結證稱：約在七十八年，庚○○來找伊說入
      股檳榔市場之事，以那塊地的總價下去分配，共分成二十
      三股，合夥購買契約書上的土地，就是入夥的位置等語（
      見原審卷第一宗第一二九頁），及證人呂煌誠於原審結證
      稱：伊有加入庚○○發起的檳榔生意參與合夥，他分成甲
      、乙區，伊是甲區，共計二十三股，是要做市場用的等語
      （見原審卷第一宗第一五七頁），證人林世鐘亦結證稱：
      檳榔集貨市場有分甲、乙區，伊兩區都有加入等語（見原
      審卷第一宗第一七一頁），參諸各合夥人上開證詞及卷附
      地籍圖所示，足證本件檳榔集貨市場確分為甲、乙二區，
      而八十一年八月二十二日合夥購買土地契約書係針對甲區
      即市場用地所為，自未包含告訴人乙○○出售之七八之四
      、七八之五地號土地（位於乙區），是以八十一年八月二
      十二日之合夥契約與七十七年十二月四日之買賣契約，二
      者之內容應係各別，自難僅憑該合夥契約未列入告訴人出
      賣之土地，即據認系爭買賣契約書關於告訴人部分係屬偽
      造。
（七）檢察官循告訴人之聲請，調取臺灣嘉義地方法院八十一年
      度訴字第二九四號、及本院八十三年度上更(一)字第八五號
      民事卷宗，該案判決認定被告庚○○將告訴人乙○○所有
      七八之四、七八之五號土地變成新地號七八之六、七七之
      八號移轉給李東錦之分割、合併登記應予塗銷，故告訴人
      與李東錦部分之買賣登記係屬虛偽云云。然該確定判決係
      因該案被告李東錦於言詞辯論時為訴訟標的之認諾，依民
      事訴訟法第三百八十四條規定所為李東錦敗訴之判決，有
      該民事判決在卷可稽（見原審卷第一宗第二四八至二六一
      頁），尚無拘束本件刑事判決之效力。又請求傳訊水上地
      政事務所承辦分割之人，或聲請向水上地政事務所函查，
      丁○○之中埔鄉○○段七九之二號土地一，與乙○○所有
      原七八之五、七八之四號土地並非隔鄰，且丁○○亦無向
      乙○○購買土地之合約書，上開土地複丈申請書註明本件
      分割出之土地由鄰邊地號權利人丁○○承購，請依農業發
      展條例辦理是否合法云云，然查縱申請書書寫被告丁○○
      土地（七九及七九之二地號）與告訴人土地（七八之四、
      七八之五地號）毗鄰，係屬已存在之事實，惟究否毗鄰，
      得否分割，地政機關依一定程序辦理，其辦理是否合法，
      皆與告訴人是否出賣土地無涉。又請求庚○○提出其有向
      丁○○購買土地之契約書及交付價金之證據，惟二人之買
      賣關係如何，亦與告訴人是否出賣土地並無關聯性。又請
      求被告庚○○等舉證乙○○土地部分之價金若干云云。惟
      乙○○既係授權李豐川出賣土地，每坪價金及價款之計算
      ，又在契約上所訂明，並非未經約定其價款。又請求向中
      埔鄉戶政事務所調閱八十年一月十七日及七十九年十一月
      二十九日印鑑證明書原本送鑑定云云，然系爭八十年一月
      十七日印鑑證明既為真正，即得持以因買賣土地辦理移轉
      登記，則該印鑑證明究係何時請領，與買賣是否成立並無
      重大關聯性，均無調查之必要，附予敘明。
六、綜上各情，並審酌全卷之證據資料，系爭買賣契約書上告訴
    人之印章係屬真正，而該印章又係告訴人所交付，且告訴人
    於交付印章時，並未限制使用範圍，而被告庚○○等人亦已
    依約履行買賣價金付款義務，出賣人之告訴人亦本於買賣契
    約之約定先將系爭土地分割合併，於分割時到場指界供測，
    復將其所有系爭土地交付買受人使用，當買受人僱工於告訴
    人乙○○出售土地上構築水溝、擋土牆等工事時，告訴人並
    到場巡視以防工事逾界；更有進者，為使買賣契約所示甲區
    市場用地直達台三公路，並與案外人李國彥交換土地，以利
    買受人合夥甲區市場用地，可直通台三公路。嗣後為辦理系
    爭土地移轉更親自聲請印鑑證明及戶籍謄本交付李豐川以辦
    理所有權移轉，再再有履行系爭買賣契約義務之事證；嗣於
    臺灣嘉義地方法院九十年度重訴字第二０四號民事案件審理
    時，更具狀稱由證人李豐川代理簽訂系爭買賣契約，而未否
    認授權之事實；凡此均足認告訴人確有授權其姐夫即證人李
    豐川出售系爭土地，則系爭買賣契約書係屬真正，亦堪認定
    。另參諸本件民事法院亦判決確定確認系爭買賣契約為真正
    ，有本院八十八年上更(一)字第四九號民事判決正本乙份在卷
    可憑（見本院上更(一)字卷第二宗第二八九至三○七頁），益
    證本件買賣契約屬實。縱令事後告訴人與被告庚○○等人就
    告訴人究有否合夥入股之事，雙方有所爭執，要屬民事糾葛
    ，均難認系爭買賣契約係屬偽造。此外，復查無其他積極證
    據足認被告四人確有公訴人所指偽造文書犯行，被告等四人
    犯罪尚屬不能證明。
七、原審據此而為被告等四人無罪判決之諭知，本院認原審認事
    用法，核無不合。檢察官上訴意旨，仍執陳詞，指摘原判決
    不當，為無理由，應予駁回。
據上論斷，應依刑事訴訟法第三百六十八條，判決如主文。
本案經檢察官邱克斌到庭執行職務。
中    華    民    國   九十五   年   一   月   十二   日
                  刑事第二庭    審判長法  官  葉居正
                                      法  官  莊俊華
                                      法  官  高明發
以上正本證明與原本無異。
檢察官如不服本判決應於收受本判決後十日內向本院提出上訴書
，其未敘述上訴理由者並得於提起上訴後十日內向本院補提理由
書。
                                      書記官  陳淑貞
中    華    民    國    九十五  年   一   月   十六   日
附表一：
┌──┬─────────────┬─────┬─────┬──────┐
│編號│  土  地  坐  落  地  號  │面積：公頃│登記名義人│  備     註 │
├──┼─────────────┼─────┼─────┼──────┤
│一  │嘉義縣中埔鄉○○段78-2號  │  0.3824  │李東錦    │ 李豐川之子 │
├──┼─────────────┼─────┼─────┼──────┤
│二  │      同  右  段  79-8號  │  0.6808  │李吳金春  │ 李豐川之妻 │
│    ├─────────────┼─────┤          │ 乙○○之姐 │
│    │79-8號79.08.20分出79-12號 │餘0.5461  │          │            │
│    │79-12由吳春雄承受         │          │          │            │
└──┴─────────────┴─────┴─────┴──────┘
附表二：(參3219號偵卷143頁地籍圖)
┌──┬─────────────┬─────┬─────┬──────┐
│編號│  土  地  坐  落  地  號  │面積：公頃│登記名義人│  備     註 │
├──┼─────────────┼─────┼─────┼──────┤
│一  │嘉義縣中埔鄉○○段78-4號  │  0.0386  │乙○○    │80.01.30移轉│
│    ├─────────────┼─────┼─────┤登記予李東錦│
│    │(80.03.01申請與78-6合併)  │  0.1399  │李東錦    │登記予李東錦│
│    │合併後地號：78-4號        │          │          │            │
├──┼─────────────┼─────┼─────┼──────┤
│二  │      同  右  段  78-5號  │  0.0164  │乙○○    │80.03.07    │
│    │(分出78-6前面積0.1177公頃)│          │          │分割登記    │
├──┼─────────────┼─────┼─────┼──────┤
│三  │      同  右  段  78-6號  │  0.1013  │乙○○    │80.01.25訂約│
│    │      (自78-5號分割出來)  │          │          │出售予李東錦│
└──┴─────────────┴─────┴─────┴──────┘
附表三：（甲區市場用地合夥股東名單）
┌──┬─────────────┬───────────┬──────┐
│編號│  合  夥  人  姓  名      │    合  夥  持  分    │  備  註    │
├──┼─────────────┼───────────┼──────┤
│一  │      丁○○              │      廿三分之四      │  第一大股  │
├──┼─────────────┼───────────┼──────┤
│二  │      庚○○              │      廿三分之三      │  第二大股  │
├──┼─────────────┼───────────┼──────┤
│三  │      李豐川              │      廿三分之二      │  第三大股  │
├──┼─────────────┼───────────┼──────┤
│四  │      陳政忠              │      廿三分之二      │            │
├──┼─────────────┼───────────┼──────┤
│五  │      陳經台              │      廿三分之二      │            │
├──┼─────────────┼───────────┼──────┤
│六  │      林世鐘              │      廿三分之二      │            │
├──┼─────────────┼───────────┼──────┤
│七  │      呂煌誠              │      廿三分之二      │            │
├──┼─────────────┼───────────┼──────┤
│八  │      羅枝財              │      廿三分之一      │            │
├──┼─────────────┼───────────┼──────┤
│九  │      林聰明              │      廿三分之一      │            │
├──┼─────────────┼───────────┼──────┤
│十  │      由成興              │      廿三分之一      │            │
├──┼─────────────┼───────────┼──────┤
│十一│      陳良聰              │      廿三分之一      │            │
├──┼─────────────┼───────────┼──────┤
│十二│      李雅景              │      廿三分之一      │            │
├──┼─────────────┼───────────┼──────┤
│十三│      劉和全              │      廿三分之一      │            │
└──┴─────────────┴───────────┴──────┘


司法院資訊處製作；財團法人民間司法改革基金會備份。
